【裁判字號】    99,聲再,9
【裁判日期】    990622
【裁判案由】    聲請再審
【裁判全文】
臺灣士林地方法院刑事裁定               99年度聲再字第9號
再審聲請人
即受判決人  甲○○
上列聲請人即受判決人因詐欺等案件，對於本院中華民國98年8
月21日所為背信部分之確定判決（97年度訴字第510 號）聲請再
審，本院裁定如下：
    主  文
再審之聲請駁回。
    理  由
一、聲請意旨略稱：原判決關於聲請人甲○○犯背信罪部分，係
    依憑臺北市立聯合醫院民國96年9 月13日北市醫松字第0963
    3168200 號函及財團法人振興復健醫學中心96年9 月27 日
    振醫字第1184號函，認定林宏遠在罹患精神失常下，遭聲請
    人侵吞土地款，然本案發生時間係在91年至92年間，與上開
    醫院證明時間不相符合，實無證明效力，原判決竟據以為認
    定聲請人犯罪之不利證據，足見其論事用法草率，理由矛盾
    ，又本案證據資料尚有對聲請人有利之存疑，應為有利被告
    之事實認定，不能遽論以罪責，爰依刑事訴訟法第420 條第
    1 項第6 款之規定聲請再審等語。
二、按因發見確實之新證據，足認受有罪判決之人應受無罪之判
    決者得聲請再審，刑事訴訟法第420 條第1 項第6 款固有明
    定。然該條所謂「發現確實之新證據」，係指該證據當時已
    經存在，為法院及當事人所不及知，不及調查斟酌，至其後
    始行發見，且就證據本身形式上觀察，雖不以絕對不須經過
    調查程序為條件，但必須顯然可認為足以動搖原有罪確定判
    決，而使受判決人有受無罪、免訴、免刑或輕於原判決所認
    罪名之判決者為限。此受理聲請再審之最後事實審法院，應
    就聲請再審理由之所謂「新證據」，是否具備事實審判決前
    已經存在，為法院、當事人所不知，事後方行發見之「嶄新
    性」，及顯然可認足以動搖原有罪確定判決，應為無罪、免
    訴、免刑或輕於原判決罪名之「顯然性」二要件，加以審查
    ，以之為判斷應否准予開始再審之準據（最高法院85年度臺
    抗字第308 號裁定參照）。是本條所規定者須為足生影響於
    判決之重要證據，未經原確定判決審酌者，始足當之，茍業
    經原確定判決審酌，或非足生影響於判決之重要證據，均不
    得據以聲請再審。又若僅係聲請傳訊證人，或他人於事後追
    述當時所見情形之空洞言詞，而顯然無法推翻原確定判決所
    憑之證據者，即非該款所謂確實之新證據（最高法院28年抗
    字第8 號、33年抗字第70號判例及92年度臺抗字第295 號裁
    判意旨可資參照）。
三、經查，本件聲請人即被告甲○○所涉背信部分，業經臺灣高
    等法院以98年度上訴字第4022號判決駁回確定，是此部分乃
    屬確定之有罪判決，而得為聲請再審之客體，合先敘明；然
    聲請人雖以發現新證據為由，而提出再審之聲請，惟亦明確
    自承：臺北市立聯合醫院96年9 月13日北市醫松字第096331
    68200 號函及財團法人振興復健醫學中心96年9 月27日振醫
    字第1184號函等物（見本院卷第7 頁至第11頁），業經本院
    原審之97年度訴字第510 號案件採為依據（見本院卷第3 頁
    ），且其所提出之本院90年度訴字第1070號民事裁定（見本
    院卷第12頁至第15頁），亦經前開97年度訴字第510 號判決
    引為裁判基礎無訛（見本院卷第22頁背面），足認原審判決
    業就上開各項證據之取捨判斷，均已為詳細審酌，況原審判
    決認定林宏遠將其名下所有之臺北市○○區○○段3 小段68
    之1 地號土地過戶予聲請人之際，其精神狀態並非陷於心神
    喪失或精神耗弱之狀態，從而採信聲請人並無利用其精神病
    症而施以詐術之辯解，故變更起訴法條為背信罪等節，亦於
    該判決理由中論述詳盡（見本院卷第22頁至第23頁），是以
    ，聲請人提出之證據不僅欠缺上揭再審所必要之「嶄新性」
    要件，亦非足生影響於判決之重要證據，揆諸前揭說明，顯
    然與上開規定之新證據要件均有未合。
四、綜上所述，聲請人主張依刑事訴訟法第420 條第1 項第6款
    聲請再審，核與再審要件不符，本件再審之聲請，難認為有
    理由，應予駁回。
據上論斷，依刑事訴訟法第434 條第1 項，裁定如主文。
中    華    民    國    99    年    6     月    22    日
                  刑事第二庭審判長法  官  蔡明宏
                                  法  官  謝佳純
                                  法  官  劉育琳
以上正本證明與原本無異。
如不服本裁定應於裁定送達後 5日內向本院提出抗告狀。
                                  書記官  朱宮瑩
中    華    民    國    99    年    6     月    22    日

司法院資訊處製作；財團法人民間司法改革基金會備份。
